臺灣臺南地方法院刑事判決　　　　　　　　　　　　　九十三年度訴字第二九二號
　　公　訴　人　臺灣台南地方法院檢察署檢察官
　　被　　　告　丁○○
　　指定辯護人　丙○○
右列被告因強盜等案件，經檢察官提起公訴 (九十三年度營偵字第三五七號)，及併
案審理部分（九十三年偵字第三四四○號），本院判決如左：
    主  文
丁○○意圖為自己不法所有，攜帶兇器，以強暴至使不能抗拒，而取他人之物，累犯
，處有期徒刑拾貳年，褫奪公權伍年。扣案之鐮刀壹把沒收。
    事  實
一、丁○○於民國八十六年間，因違反麻醉藥品管理條例案件，經本院以八十七年度
    易字第二六○六號判處有期徒刑五月確定，並於八十九年六月二十日執行完畢。
    詎丁○○猶不知悔改，因向他人借貸，無法清償債款，竟基於為自己不法所有之
    意圖，於九十三年三月十一日上午十時五十八分許，於營業時間內，至臺南縣學
    甲鎮○○路一九六號「立鑫電子遊藝場」內，攜帶其所有，客觀上足以威脅人之
    生命、身體，足資為兇器之鐮刀一把，由後抓住店員甲○○，持該鐮刀架住甲○
    ○之脖子，以此方式對甲○○施強暴，並至使不能抗拒，而將立鑫遊藝場櫃檯抽
    屜內現金新臺幣（下同）四萬五千一百元取走。甲○○於丁○○取款過程中因驚
    嚇而移動身體，致脖子遭鐮刀劃傷，而受有前頸部裂傷二．七公分之傷害。丁○
    ○得手後，即將前開強盜所用之鐮刀棄於立鑫電子遊藝場門口右牆角落，隨即逃
    逸。嗣經警獲報後，趕至立鑫電子遊藝場，扣得丁○○強盜所用之鐮刀一把，並
    調閱立鑫電子遊藝場監視錄影帶後，確認是丁○○所為後，於翌日即九十三年三
    月十二日下午三時許，持臺灣臺南地方法院檢察署檢察官核發之拘票，在丁○○
    位於臺南縣北門鄉玉港村六十號住處，拘提丁○○到案，而查獲上情。
二、案經甲○○訴由台南縣警察局學甲分局報請台南地方法院檢察署檢察官偵查起訴
    及聲請併案審理。
    理  由
一、查被告丁○○於右揭時、地持客觀上足供凶器使用之鐮刀一把，由後抵住告訴人
    甲○○脖子後，對告訴人施強暴，至使告訴人不能抗拒後，而自櫃檯抽屜內取走
    現金四萬五千一百元，並於取款過程中，因告訴人移動身體，而不慎以鐮刀劃傷
    告訴人脖子，致告訴人受有傷害之事實，業據被告坦承不諱，而告訴人亦就右述
    時、地，遭被告自後以鐮刀抵住、不能抗拒後，被告自櫃檯取走現金，脖子因被
    鐮刀劃傷而受有傷害，並指認行搶之人即係被告等情節，業於警詢及檢察官偵查
    中指訴綦詳（參見臺灣臺南地方法院檢察署九十三年度營偵字第三五七號偵查卷
    第二十二頁、警卷第八頁至第九頁），而告訴人確實因此受有傷害，亦有聖恩醫
    院診斷證明書一紙、現場監視器錄影帶翻拍照片六紙、現場照片十八幀附卷可資
    佐證（參見警卷第第二十頁、第二十一頁至第二十六頁、第二十七至三十五頁）
    ；此外，並有被告所有之鐮刀一把扣案可資佐證。從而，被告之自白經核確與事
    實相符，依刑事訴訟法第一百五十六條第一項之規定，得為證據。至於辯護意旨
    謂告訴人當時有抵抗，乃因反抗而受有傷害，因認告訴人當時未達不能抗拒之程
    度云云。惟按，強盜罪所施強暴脅迫，只須依行為當時之性質，及當時存在之具
    體情狀，在客觀上可資抑制被害人之抗拒者，即克相當；亦即應以行為之強弱程
    度，綜合當時之具體事實，按多數人之客觀常態情狀決之，如該手段施用於相類
    似情狀下，足以使一般人處於不能抗拒之制壓程度，即屬之。查本件姑不論告訴
    人脖子所受之劃傷，單就被告以鐮刀架在告訴人項上而言，鐮刀乃甚為鋒利危險
    之利器，頸項又係人體至為重要而且脆弱之部位，以此二項危險因素相加，並參
    諸告訴人係一女子，如此之行為情狀，在在業已足以抑制告訴人之抗拒，達到不
    能抗拒之程度，要堪認定。是以，上開辯護意旨所云，並非的論，要無可採。從
    而，本件事證明確，被告加重強盜之犯行，均堪以認定，自應依法論科。
二、按刑法第三百三十條第一項之攜帶兇器強盜罪，係以行為人犯強盜罪而有刑法第
    三百二十一條第一項第三款之攜帶兇器之情形為其加重條件，此所謂兇器，其種
    類並無限制，凡客觀上足對人之生命、身體、安全構成威脅，具有危險性之兇器
    均屬之。查本件被告持以強盜所用之鐮刀，至為鋒利，有現場照片一幀可參（見
    警卷第三十五頁下方），且本件強盜過程中，確已造成告訴人受有傷害，足以傷
    害人之身體及危害人之生命，客觀上顯具危險性，應認係屬刑法第三百二十一條
    第一項第三款之兇器，故核被告所為，係犯刑法第三百三十條第一項之加重強盜
    罪。又被告自警詢時起至本院審理時，均一再供稱係以鐮刀逼迫告訴人，因告訴
    人自行移動身體而不慎自行劃傷，非其有意傷害告訴人等語，而告訴人亦就當時
    遭被告以刀架住脖子，至於傷口是被告故意劃傷，抑或是自己掙扎時劃到的，自
    己亦不清楚等情節，於檢察官偵查時供訴綦詳（參見偵查卷第二十二頁），再參
    酌告訴人所受頸部二．七公分裂傷之傷害，傷勢甚微，足認被告辯稱並無傷害之
    犯意，乃係不小心劃傷告訴人等語，應可採信。從而，告訴人受有事實欄所載之
    傷害，非屬被告另行基於傷害告訴人之故意所為，應認係被告實施強暴行為之當
    然結果，業已被吸收於強盜行為之內，自不另論以傷害罪，公訴人認被告尚涉有
    刑法第二百七十七條第一項之傷害罪，與前開加重強盜罪間有方法結果之牽連犯
    關係云云，尚有未洽，爰不另論以傷害罪，併此敘明。又移送併辦部分（即臺灣
    臺南地方法院檢察署九十三年偵字第三四四０號），其移送之犯罪事實與前開事
    實同一，為起訴效力所及，自為本院審理之範圍，附此敘明。另被告於八十六年
    間，因違反麻醉藥品管理條例案件，經法院判處有期徒刑五月確定，而於八十九
    年六月二十日執行完畢，有臺灣高等法院被告全國前案紀錄表附卷足憑。其受有
    期徒刑執行完畢，五年以內再犯本件有期徒刑以上之罪，為累犯，應依刑法第四
    十七條之規定，加重其刑。
三、爰審酌被告年富力強、不思上進，犯罪動機為償還債務、持刀強盜財物之犯罪手
    段、犯罪所得財物、對社會治安之影響重大及對告訴人造成之恐懼、被告犯罪後
    自白犯行之態度等一切情狀，量處如主文第一項所示之刑。又依被告持凶器犯強
    盜罪之性質，認有褫奪公權之必要，爰依刑法第三十七條第二項，併予宣告褫奪
    公權之期間。另扣案之鐮刀一把係被告所有，且供犯本案之罪所用之物，已據被
    告於本院審理時供明在卷，爰依刑法第三十八條第一項第二款之規定，併予宣告
    沒收。
據上論斷，應依刑事訴訟法第二百九十九條第一項前段、刑法第三百三十條第一項、
第四十七條、第三十七條第二項、第三十八條第一項第二款，判決如主文。
本案經檢察官蘇榮照偵查提起公訴；主任檢察官乙○○到庭執行職務。
中      華      民      國      九十三      年      五      月  十二    日
                                  臺灣臺南地方法院刑事第三庭
                                  審判長  法  官  蘇  義  洲
                                          法  官  朱  中  和
                                          法  官  洪  士  傑
右正本證明與原本無異。
如不服本判決，應於判決送達後十日內，向本院提出上訴狀（應附繕本）。
                                          書記官  李  佩  珊
中      華      民      國      九十三      年      五      月  十三    日
